臺灣基隆地方法院民事判決
111年度訴更一字第4號
原      告  戴呈祥  
被      告  林品宜  
訴訟代理人  林志邦  
上列當事人間損害賠償等事件，本院於民國111年11月2日言詞辯
論終結，判決如下：
    主  文
原告之訴駁回。
訴訟費用由原告負擔。　　　　
    事實及理由
一、原告主張：
    原告於「幣安交易所（BINANCE）」數位貨幣交易平台（網
    址：https://www.binance.com/，下稱幣安交易所）開設「
    DAI」賣場（下稱系爭賣場），並為落實交易平台所要求之
    交易安全政策，原告於系爭賣場張貼「交易聲明書」（下稱
    系爭交易聲明書），警告買家不得以非法或不明來源資金進
    行交易，如買家因故意或過失致賣家銀行帳戶及虛擬貨幣交
    易所帳號遭凍結，除應賠償賣家所受一切損害外，另應支付
    新臺幣（下同）50萬元之懲罰性違約金。買家必須對系爭交
    易聲明書所示內容均全部同意，始能於系爭賣場進行交易。
    嗣兩造分別於民國110年8月31日、110年9月3日、110年9月1
    0日交易泰達幣。然原告於110年10月11日發現名下遠東國際
    商業銀行帳號：「000-00000000000000」號帳戶（下稱系爭
    帳戶）無法接受買方匯款入帳，經確認系爭帳戶係因基隆市
    警察局通報上揭第1、2筆款項之匯款有問題而予凍結，經原
    告備齊相關交易資料與承辦員警聯繫並前往警局製作筆錄後
    ，系爭帳戶始於110年10月20日解凍，原告於ACE虛擬貨幣交
    易所帳戶（下稱系爭虛擬貨幣交易帳戶）亦於110年10月21
    日解凍。系爭帳戶及系爭虛貨幣交易帳戶遭凍結期間為110
    年10月11日至同年10月21日，原告於此期間完全無法進行數
    位貨幣之交易買賣而受有損失。兩造間就數位貨幣交易並無
    買賣糾紛，被告疑遭他人詐騙而向警察機關報案時，應詳細
    說明並提交資料，負有釐清事實真相之義務，然被告對兩造
    間之數位貨幣交易均未向警察機關說明，使警察機關對系爭
    帳號進行凍結，致使原告受有下列損失：⒈營業損失183,566
    元：原告於110年10月11日至110年10月21日間計11日無法由
    系爭帳戶交易，以原告從事數位貨幣交易之每日平均收益約
    16,687.78元計算，被告應賠償營業損失183,566元（計算式
    ：16,687.78元×11日＝183,566元，元以下四捨五入，下同）
    。⒉懲罰性違約金500,000元：依系爭交易聲明書之規定，被
    告應賠償懲罰性違約金500,00元。⒊交通費3,145元：原告為
    配合警方調查而至警局製作筆錄，為此支出交通費用3,145
    元。⒋以上合計686,711元（計算式：183,566元＋500,000元＋
    3,145元＝686,711元）。爰依系爭交易聲明書及民法第184條
    第1項規定，提起本件訴訟，並聲明：㈠被告應給付原告686,
    711元，及自起訴狀送達翌日起至清償日止，按年息百分之5
    計算之利息。㈡訴訟費用（誤載為督促程序費用）由被告負
    擔。
二、被告抗辯略以：
　㈠被告係遭詐騙集團之詐騙，因詐騙集團之成員向被告稱長期
    與系爭賣場配合，並要被告向系爭賣場購買虛貨幣泰達幣（
    USDT），嗣被告投資完欲出售虛擬貨幣泰達幣時，卻發現無
    法將錢由幣安交易所領出，且還要繳稅，被告認為幣安交易
    所是詐騙，而向警局報案，被告是依遭詐騙之經過向警方陳
    述，是警方稱系爭賣場疑似詐騙集團，並稱全權交由警方處
    理。
　㈡被告並無故意或過失不法侵害他人權利，亦無故意以背於善
    良風俗之方法加損害於他人，自無民法第184條第1項損害賠
    償責任可言，更無須依民法第216條定其損害賠償範圍。本
    件被告遭投資詐騙受鉅額損失，為合法保護權益而向警方尋
    求協助，被告並非專業刑事偵辦人員，無法判斷原告與詐騙
    集團間之關係，遂向基隆市警察局報案，被告亦將所有證據
    交由檢警偵辦，檢警本其職權與專業判斷，而凍結相關嫌疑
    帳戶，被告就受詐騙行為報警處理係合法，並非為損害原告
    之利益而報警，自無民法第184條所稱之故意或過失不法侵
    害他人權利或故意以背於善良風俗之方法加損害於他人。
　㈢原告所引之系爭交易聲明書內容違反誠信原則。依系爭交易
    聲明書所載，原告帳號、帳戶倘遭司法、檢調機關列為警示
    帳戶之情形，將無差別把原告一切損失轉嫁予被告及其他被
    詐騙被害人，另外加懲罰性違約金云云，此規定顯係讓詐騙
    受害者於受詐騙後可能因此不敢報警遏止詐騙行為，倘容許
    此類違反公共利益條款得無條件向被害人求償，則詐騙集團
    僅需在詐騙過程以此類規定恐嚇被害人，故系爭交易聲明書
    所載權利行使有違誠信原則。
　㈣原告所引之系爭交易聲明書依民法第247條之1規定，為無效
    約定。系爭交易聲明書內容將原告所有損害無條件轉嫁被害
    人，使被害人拋棄權利或限制其行使權利，而懲罰性賠償金
    對於依法維權之被害人自屬有重大不利益，其約定對被告顯
    失公平，依民法第247條之1規定，自屬無效之約定。再者，
    所謂懲罰性賠償金，係以懲罰加害人主觀上惡性為出發點之
    賠償制度，而非以被害人實際所受損害來定賠償數額，被害
    人實際所受損害充其量僅是作為計算懲罰性賠償金之基準或
    參考，與一般損害賠償制度係以填補損害不同。本件被告因
    受詐騙而報警，無主觀上之惡性，故原告此部分主張自屬無
    理。退萬步言之，若鈞院認被告有責，則請鈞院衡酌被告所
    有積蓄均已遭詐騙，無力負荷，請減輕或免除被告賠償金額
    。
　㈤聲明：⒈原告之訴駁回。⒉訴訟費用由原告負擔。　
三、本院之判斷：
　㈠原告主張被告曾於110年8月31日、110年9月3日、110年9月10
    日，在原告開設於幣安交易所之系爭賣場，向原告購買泰達
    幣，嗣被告於110年10月11日，以遭詐騙為由，至基隆市警
    察局刑事警察大隊報案，原告之系爭帳戶遭基隆市警察局通
    報為警示帳戶，嗣經原告至基隆市警察局刑事警察大隊申請
    ，始由基隆市警察局發函解除警示註記，系爭虛擬貨幣交易
    帳戶至110年10月21日始可使用。及原告於系爭賣場刊載系
    爭交易聲明書，內容有：「三、本賣場所進行之交易均為單
    純買賣行為，買方付款，賣方給幣。若買方違反本交易聲明
    書第一、二點聲明事項，或因故意或過失致賣方銀行帳戶及
    虛擬貨幣交易所帳號因任何原因遭凍結（包括但不限於買方
    因遭第三方詐騙，致賣方遭司法、檢調機關列為警示帳戶之
    情形），除應賠償賣方所受一切損害（包括但不限於賣方於
    銀行帳戶及虛擬貨幣交易所帳戶凍結期間所受營業損失、賣
    方因起訴、應訴而支付之律師委任費、裁判費、鑑定費等訴
    訟費用），另應支付賣方新臺幣500,000元之懲罰性違約金
    」等情，有系爭交易聲明書之列印資料、交易資料、基隆市
    警察局110年10月14日基警刑大二字第1100070824號函、訊
    息列印資料等影本可稽（訴字卷第23至91、95至97頁、訴更
    一字卷），且為兩造所無爭執，堪信為真。
　㈡按因故意或過失，不法侵害他人之權利者，負損害賠償責任
    。故意以背於善良風俗之方法，加損害於他人者亦同。民法
    第184條第1項定有明文。是侵權行為所發生之損害賠償請求
    權，以有故意或過失不法侵害他人權利為其成立要件，若其
    行為並無故意或過失，即無賠償之可言。而原告於系爭賣場
    刊載系爭交易聲明書內容：「三、本賣場所進行之交易均為
    單純買賣行為…。若買方違反本交易聲明書第一、二點聲明
    事項，或因故意或過失致賣方銀行帳戶及虛擬貨幣交易所帳
    號因任何原因遭凍結（包括但不限於買方因遭第三方詐騙，
    致賣方遭司法、檢調機關列為警示帳戶之情形），除應賠償
    賣方所受一切損害（包括但不限於賣方於銀行帳戶及虛擬貨
    幣交易所帳戶凍結期間所受營業損失、賣方因起訴、應訴而
    支付之律師委任費、裁判費、鑑定費等訴訟費用），另應支
    付賣方新臺幣500,000元之懲罰性違約金」，亦以買方「因
    故意或過失」致賣方（原告）之銀行帳戶及虛擬貨幣交易帳
    號遭凍結，始符合該項內容之要件。次按當事人主張有利於
    己之事實者，就其事實有舉證之責任。但法律別有規定，或
    依其情形顯失公平者，不在此限。民事訴訟法第277條定有
    明文。是本件原告依民法第184條第1項規定及系爭交易聲明
    書上揭內容請求被告賠償，即應就所主張被告係有過失一節
    ，負舉證之責。
　㈢經查，被告主張其向基隆市警察局報案係因遭到詐騙，詐騙
    者表示係與DAI這個幣商長期配合，要求被告向DAI這個幣商
    購買，等投資完就沒辦法將錢領出來等情。按犯罪被害人向
    檢警機關申告犯罪，請求偵辦，乃法律所保障之合法權利。
    依被告所述，被告遭詐騙者以投資虛擬貨幣為幌，詐騙者稱
    與系爭賣場長期合作，指示被告向原告購買泰達幣，被告之
    後無法將投資金額提領，而認受騙。則縱使原告並未詐騙被
    告，而係原告開設之系爭賣場遭詐騙者利用作為詐術手段之
    一環，惟被告依其被詐騙之經過情形向警察陳述，既無證據
    證明被告係扭曲或虛構事實而為申告，即難認被告主觀上有
    何故意或過失之可言。且警察機關後續偵辦犯罪之作為，亦
    非被告所能左右決定。則縱使系爭帳戶因此遭通報警示帳戶
    而無法使用，亦難認係被告之故意或過失行為所致。此外，
    原告並未提出其他確切證據證明被告係「故意或過失」致原
    告之系爭帳戶及虛擬貨幣交易帳號遭凍結，從而，原告依民
    法第184條第1項規定及系爭交易聲明書上揭內容請求被告賠
    償，難認有據。
四、綜上所述，原告依民法第184條第1項規定及系爭交易聲明書
    上揭內容請求被告賠償，為無理由，應予駁回。原告之訴既
    經駁回，其假執行之聲請失所依附，併予駁回。
五、本件判決基礎已臻明確，兩造其餘攻擊防禦方法及舉證，於
    判決結果無影響，毋庸一一論列，附此敘明。
六、據上論結，原告之訴為無理由，依民事訴訟法第78條，判決
    如主文。
中　　華　　民　　國　　111 　年　　11　　月　　30　　日
                  民事庭法  官  高偉文
以上正本係照原本作成。
對於本件判決如有不服，應於收受送達後20日內向本院提出上訴
書狀，敘述上訴之理由，上訴於臺灣高等法院，並按他造當事人
之人數附具繕本。如委任律師提起上訴者，應一併繳納上訴審裁
判費。　　　　　　　　　
中　　華　　民　　國　　111 　年　　11　　月　　30　　日
                        書記官 王靜敏